臺灣士林地方法院刑事判決　　　　　　 99年度簡上字第177號
上　訴　人　臺灣士林地方法院檢察署檢察官
被　　　告　張義忠
上列上訴人因被告詐欺案件，不服本院中華民國99年9 月29日99
年度審簡字第1165號第一審刑事簡易判決（起訴案號：99年度偵
字第8005號），提起上訴及移送併案審理（99年度偵字第10062
號），本院管轄之第二審合議庭判決如下：
    主  文
原判決撤銷。
張義忠幫助犯詐欺取財罪，累犯，處拘役拾日，如易科罰金，
以新臺幣壹仟元折算壹日。
    事  實
一、張義忠前於民國95年間因施用第二級毒品案件，經本院以95
    年度易字第323 號判決處有期徒刑8 月確定，於97年11月2
    日入監執行，嗣於98年4 月30日執行完畢。詎其猶不知悔改
    ，明知金融機構帳戶之存摺、金融卡及密碼為個人信用之重
    要表徵，任何人皆可自行前往金融機構申請，並無特別之窒
    礙，且可預見將自己使用之存摺、金融卡及密碼交予他人，
    可能因此幫助他人從事詐欺行為而用以處理詐騙之犯罪所得
    ，致使被害人及警方一時追查無門，竟仍不違背其本意，基
    於幫助他人詐欺取財之不確定犯意，於99年5 月10日晚上某
    時許，在桃園縣龜山鄉○○村○○○路86號統一超商信陽門
    市內，將其前於98年5 月6 日開戶之臺灣銀行淡水分行帳號
    000000000000號帳戶（下稱系爭帳戶）之存摺、金融卡及密
    碼，以「宅急便」郵寄之方式，寄交予真實姓名年籍不詳自
    稱「劉先生」之成年男子，以此方式幫助該「劉先生」男子
    及其所屬之犯罪集團成員從事詐欺取財之犯行。嗣該集團成
    年成員意圖為自己不法之所有，分別於如附表所示之時間，
    以附表所示之方式向附表所示之詹佳惠、吳沛蓁、陳清文、
    賴加燁施用詐術，致詹佳惠等均陷於錯誤，而分別匯款或轉
    帳至張義忠前開系爭帳戶，嗣詹佳惠等發覺有異，報警處理
    始知上情。
二、案經陳清文訴由新北市（原臺北縣）政府警察局淡水分局報
    請臺灣士林地方法院檢察署檢察官偵查後起訴，暨移送併案
    審理。
    理  由
壹、證據能力：
    被告張義忠及檢察官對於以下本院作為得心證依據之各項證
    據資料經本院審理時逐項提示，均不爭執證據能力，且未於
    言詞辯論終結前聲明異議，視為同意作為證據，本院審酌各
    項證據作成時之狀況，認為並無不可信或不適當之情事，依
    刑事訴訟法第159 條之5 第2 項及第159 條之4 之規定，均
    認有證據能力，合先敘明。
貳、實體部分：
一、上開犯罪事實，業據被告於本院前審準備程序、本院準備程
    序及審理時均坦承不諱，且經證人即被害人詹佳惠、吳沛蓁
    、陳清文、賴加燁分別於警詢中指證明確（見99年度偵字第
    8005號卷第13頁至第19頁、99年度偵字第10062 號卷第11頁
    至第13頁），並有被害人詹佳惠提出之華南商業銀行自動櫃
    員機交易明細表、被害人吳沛蓁提出之中國信託轉帳交易明
    細表、被害人陳清文提出之郵政跨行匯款申請書、被害人賴
    加燁提出之郵政自動櫃員機跨行轉帳交易明細表、臺灣銀行
    淡水分行99年6 月24日淡水營密字第09950008531 號函暨檢
    附之張義忠所申設系爭帳戶之開戶基本資料及交易明細表各
    1 份等附卷可稽（見99年度偵字第8005號卷第20頁至第22頁
    、第53頁至第65頁、99年度偵字第10062 號卷第18頁），足
    認被告之自白與事實相符，應堪認定屬實。
二、按金融存款帳戶，係作為存戶個人財產保管之用，與存戶之
    存摺、金融卡及密碼相結合，其專屬性、私密性甚高，除非
    本人或與本人具密切之關係者，難認有何理由可自由流通使
    用該存摺、金融卡及密碼，而一般人亦均應有妥為保管存摺
    、金融卡及密碼，以防止被他人冒用之認識，縱有特殊情況
    偶有將存摺、金融卡及密碼交付他人之需，亦必深入瞭解其
    用途後再行提供使用，此為吾人日常生活經驗與事理；且觀
    諸現今社會上，詐騙者蒐購人頭帳戶，持以作為詐欺取財犯
    罪所得掩飾之用，常有所聞，出借帳戶予非親非故之人，受
    讓人可能係為從事詐欺犯罪，已屬人盡皆知之事。且被告於
    本件犯行當時，為成年人，堪信其具有相當之智識及社會經
    驗，對於其個人所申設之上開金融機構帳戶之存摺、金融卡
    及密碼等物，應同一般人均具備妥善且謹慎為保管、使用該
    等文件及證件之注意程度，是被告應可預見其交付上開金融
    機構帳戶之存摺、金融卡及密碼予他人，恐將幫助該他人利
    用其金融機構帳戶，作為詐欺犯罪使用，其在能預見提供自
    己金融帳戶之存摺、金融卡及密碼予他人使用，可能遭人將
    之作為從事詐欺取財等犯罪行為工具之情況下，仍將上開系
    爭帳戶之存摺、金融卡及密碼等資料，交付予詐騙集團成員
    使用，顯然對於上開帳戶資料等物將遭利用作為不法使用有
    所認知，是被告應可預見提供帳戶予不相識之他人，恐將被
    利用其金融機構帳戶，作為詐欺犯罪使用，竟仍將上開帳戶
    之存摺、金融卡及密碼等提領工具交付予他人，供詐欺集團
    作為上開詐欺取財犯罪使用，顯不違反其本意，其幫助他人
    犯詐欺取財罪之不確定故意至明，則被告幫助犯詐欺取財之
    犯行堪以認定。
三、按刑法上之幫助犯，係對於犯罪與正犯有共同之認識，而以
    幫助之意思，對於正犯資以助力，而未參與實施犯罪之行為
    者而言（最高法院75年度臺上字第1509號、88年度臺上字第
    1270號判決亦同此意旨）。是以，如未參與實施犯罪構成要
    件之行為，而係出於幫助之意思提供助力，即屬幫助犯，而
    非共同正犯。是核被告所為，係犯刑法第30條第1 項、第33
    9 條第1 項之幫助詐欺取財罪。又被告係對正犯資以助力而
    未參與犯罪行為之實施，應依刑法第30條第2 項減輕其刑。
    又被告係以1 次提供1 個銀行帳戶之幫助行為，同時幫助詐
    欺集團詐得如附表各編號所示之被害人財物，係一行為而觸
    犯4 個幫助詐欺取財既遂罪，為想像競合犯，應依刑法第55
    條前段規定論以一幫助詐欺取財罪。被告前有事實欄所載之
    科刑及執行之情形，有臺灣高等法院被告前案紀錄表附卷可
    參，其於有期徒刑執行完畢後5 年內，故意再犯本案有期徒
    刑以上之罪，為累犯，應依刑法第47條第1 項之規定加重其
    刑，並依法先加後減之。至檢察官聲請移送併案審理之臺灣
    士林地方法院檢察署99年度偵字第10062 號被害人賴加燁遭
    詐騙部分，雖未據檢察官於起訴書敘及，惟該部分犯行與檢
    察官起訴之犯行，具想像競合之裁判上一罪之關係，自為起
    訴效力所及，本院依法併予審理，附此敘明。原審以被告罪
    證明確，量處被告拘役30日，並諭知易科罰金之標準，固非
    無見，惟就被害人賴加燁部分（即附表編號4 部分）之幫助
    詐欺取財犯行，未及併予審酌，檢察官以原審就上開部分未
    及斟酌審判，認為原判決不當而提起上訴自有理由，應由本
    院就原判決予以撤銷改判。爰審酌被告素行非佳，提供金融
    帳戶予詐騙集團，使被害人等受騙損失，並影響社會正常交
    易安全，增加被害人等尋求救濟之困難，造成社會人心不安
    ，亦助長詐騙犯罪者之氣焰，使詐欺犯罪者得以順利取得詐
    欺所得之財物，危害財產交易安全擾亂金融秩序甚鉅，惟被
    告已賠償被害人等4 人所受損失，有本院調解紀錄表、郵局
    報值掛號信函影本、郵政國內匯款執據各1 紙及郵政跨行匯
    款申請書3 紙在卷可憑，被告犯後坦承犯行，態度尚稱良好
    ，兼衡其犯罪之動機、目的、手段、智識程度、家庭經濟狀
    況暨此類幫助詐欺犯罪型態中，行為人交付帳戶存摺、提款
    卡之際，實際上無從預期被害人數，併案審理部分猶取決個
    案法院之審理時程，認原審宣告之刑度以足懲儆等一切情狀
    ，量處如主文第2 項所示之刑，並諭知易科罰金之折算標準
    ，以示懲儆。
據上論斷，應依刑事訴訟法第455 條之1 第1 項、第3 項、第36
9 條第1 項前段、第364 條、第299 條第1 項前段，刑法第30條
第1 項、第2 項、第339 條第1 項、第47條第1 項、第55條、第
41條第1 項前段，刑法施行法第1 條之1 ，判決如主文。
本案經檢察官顏珮珊到庭執行職務。
中    華    民    國   100    年    3     月    4    日
                  刑事第八庭審判長法  官  楊皓清
                                  法  官  黎惠萍
                                  法  官  高雅敏
以上正本證明與原本無異。
本件不得上訴。
                                  書記官  陳映羽
中    華    民    國   100    年    3     月    4    日
附錄本案論罪科刑依據法條全文
刑法第339條
意圖為自己或第三人不法之所有，以詐術使人將本人或第三人之
物交付者，處5 年以下有期徒刑、拘役或科或併科1 千元以下罰
金。
以前項方法得財產上不法之利益或使第三人得之者，亦同。
前二項之未遂犯罰之。
附表：
  ┌──┬─────┬─────────┬───────┬─────────┐
  │編號│被害人    │詐騙方法          │轉帳時間、地點│ 轉帳金額及轉入銀 │
  ├──┼─────┼─────────┼───────┼─────────┤
  │ 1  │詹佳惠    │該詐欺集團之成員，│詹佳惠於99年5 │匯款新臺幣（下同）│
  │    │          │於99年5 月12日13時│月12日13時55分│20,000元至被告所有│
  │    │          │許，利用電腦設備連│，在臺北縣中和│之上開系爭帳戶內。│
  │    │          │結網際網路至雅虎奇│市○○路320 號│                  │
  │    │          │摩拍賣網，刊登販賣│華南銀行雙和分│                  │
  │    │          │CANON 相機之不實訊│行自動櫃員機匯│                  │
  │    │          │息，致詹佳惠陷於錯│款。          │                  │
  │    │          │誤，下標購買該相機│              │                  │
  │    │          │。                │              │                  │
  ├──┼─────┼─────────┼───────┼─────────┤
  │2   │吳沛蓁    │該詐欺集團之成員，│吳沛蓁於99年5 │轉帳10,000元至被告│
  │    │          │於99年5月12日13時 │月12日15時34分│所有之上開系爭帳戶│
  │    │          │分許，利用電腦設備│許，在中國信託│內。              │
  │    │          │連結網際網路至雅虎│自動櫃員機轉帳│                  │
  │    │          │奇摩拍賣網，刊登販│。            │                  │
  │    │          │賣GUCCI 大購物包之│              │                  │
  │    │          │不實訊息，致吳沛蓁│              │                  │
  │    │          │陷於錯誤，下標購買│              │                  │
  │    │          │該購物包。        │              │                  │
  │    │          │                  │              │                  │
  │    │          │                  │              │                  │
  ├──┼─────┼─────────┼───────┼─────────┤
  │3   │陳清文    │該詐欺集團之成員，│陳清文於99年5 │匯款8,040元至被告 │
  │    │          │於99年5月12日某時 │月12日14時許，│所有之上開帳戶內。│
  │    │          │分許，利用電腦設備│至桃園民生路郵│                  │
  │    │          │連結網際網路至雅虎│局匯款。      │                  │
  │    │          │奇摩拍賣網，刊登販│              │                  │
  │    │          │賣五月天演唱會門票│              │                  │
  │    │          │之不實訊息，致陳清│              │                  │
  │    │          │文陷於錯誤，下標購│              │                  │
  │    │          │買該門票。        │              │                  │
  ├──┼─────┼─────────┼───────┼─────────┤
  │4   │ 賴加燁   │該詐欺集團之成員，│賴加燁於99年5 │轉帳12,100元至被告│
  │    │          │於99年5 月12日11時│月12日15時20分│所有之上開系爭帳戶│
  │    │          │許，利用電腦設備連│許，以花旗銀行│內。              │
  │    │          │結網際網路至雅虎奇│帳戶轉帳。    │                  │
  │    │          │摩拍賣網，刊登販賣│              │                  │
  │    │          │蘋果ｉｐｈｏｎｅ3 │              │                  │
  │    │          │ＧＳ行動電話之不實│              │                  │
  │    │          │訊息，致賴加燁陷於│              │                  │
  │    │          │錯誤，下標購買該行│              │                  │
  │    │          │動電話。          │              │                  │
  └──┴─────┴─────────┴───────┴─────────┘